【裁判字號】    98,訴,4659
【裁判日期】    990205
【裁判案由】    毒品危害防制條例
【裁判全文】
臺灣板橋地方法院刑事判決              98年度訴字第4659號
公  訴  人  臺灣板橋地方法院檢察署檢察官
被      告  甲○○
上列被告因違反毒品危害防制條例案件，經檢察官提起公訴（98
年度毒偵字第7807號），經本院合議庭裁定進行簡式審判程序，
判決如下：
    主  文
甲○○施用第一級毒品，累犯，處有期徒刑拾壹月。扣案之海洛
因驗餘毛重共壹點壹玖公克（應扣除外包裝袋貳個重量），沒
收銷燬之。包裝上開海洛因之外包裝袋貳個，均沒收。
    事  實
一、甲○○(一)前因違反肅清煙毒條例等案件，經臺灣臺北地方法
    院於民國83年6 月3 日以83年度訴字第906 號刑事判決就違
    反肅清煙毒條例部分判處有期徒刑3 年2 月，就違反麻醉藥
    品管理條例案件判處有期徒刑5 月，應執行有期徒刑3 年5
    月，嗣經提起上訴，經臺灣高等法院以83年度上訴字第7527
    號駁回上訴確定。(二)又因違反肅清煙毒條例案件，經本院於
    84年3 月6 日以84年度訴字第271 號刑事判決判處有期徒刑
    3 年4 月，嗣經提起上訴，經臺灣高等法院於84年5 月31日
    以84年度上訴字第1928號駁回上訴確定。(三)又因違反麻醉藥
    品管理案件，經本院於84年6 月28日以84年度易字第2661號
    刑事判決判處有期徒刑6 月，於84年7 月24日確定。(四)又因
    施用毒品案件，經本院於90年1 月9 日以90年度毒聲字第11
    0 號裁定送勒戒處所執行觀察、勒戒後，認有繼續施用毒品
    傾向，復經本院於90年2 月1 日以90年度毒聲字第527 號裁
    定令入戒治處所施以強制戒治，嗣經裁定停止戒治交付保護
    管束，交付保護管束期滿未經撤銷，於91年2 月5 日視為強
    制戒治期滿，並經臺灣板橋地方法院檢察署檢察官以91年度
    戒毒偵字第134 號為不起訴處分確定。上開(一)、(二)、(三)3 罪
    接續執行，於87年7 月16日因縮短刑期假釋出監，假釋期間
    付保護管束，惟於假釋期間內，另犯如上開(四)所示之施用毒
    品罪而經撤銷假釋，於90年7 月19日入監執行殘刑3 年6 月
    9 日，於93年11月19日縮刑期滿執行完畢。(五)又因犯施用第
    一級毒品罪，經本院於95年6 月30日以95年度訴字第369 號
    刑事判決判處有期徒刑8 月，於95年10月4 日確定。(六)又因
    犯詐欺罪，經本院於95年7 月26日以95年度簡字第4081號刑
    事簡易判決判處有期徒刑3 月，於95年9 月4 日確定。(七)又
    因犯竊盜罪，經本院於95年7 月28日以95年度簡字第3988號
    刑事簡易判決判處有期徒刑3 月，於95年9 月11日確定。(八)
    又因犯施用第一級毒品罪，經本院於95年11月20日以95年度
    訴字第2535號刑事判決判處有期徒刑10月，於95年12月11日
    確定。(九)又因犯施用第一級毒品罪，經本院於96年3 月30日
    以96年度訴字第647 號刑事判決判處有期徒刑1 年，嗣因不
    服上訴至臺灣高等法院後，於96年6 月5 日撤回上訴確定。
    上開(五)、(六)、(七)、(八)4 罪，經本院於96年2 月26日以96年度
    聲字第384 號裁定定應執行有期徒刑1 年10月；又(五)、(六)、
    (七)、(八)、(九)5 罪因符合96年減刑條例規定，經本院於96年7
    月16日以96年度聲減字第1576號裁定減刑分別減為有期徒刑
    4 月、1 月15日、1 月15日、5 月、6 月，(五)、(六)、(七)、(八)
    4 罪部分定應執行有期徒刑11月確定，並於97年3 月24日縮
    刑期滿執行完畢。(十)又因犯竊盜等罪，經本院於97年5 月28
    日以95年度易字第2206號刑事判決分別判處有期徒刑部分應
    執行有期徒刑9 月；罰金刑部分應執行罰金新臺幣25,000元
    ，於97年7 月7 日確定，並於98年6 月20日縮刑期滿執行完
    畢（以上於本件均構成累犯）。詎其猶不知悔改，復基於施
    用第一級毒品海洛因之犯意，於98年10月19日下午4 時許，
    在臺北縣鶯歌鎮○○○路411 號之住處，以針筒注射之方式
    ，施用第一級毒品海洛因1 次，嗣於98年10月19日晚上7 時
    許為警在臺北縣鶯歌鎮○○○街77-1號前當場查獲，並扣得
    海洛因2 小包（毛重共1.15公克，因鑑驗使用0.011 公克，
    驗餘毛重共1.139 公克）。
二、案經桃園縣政府警察局大溪分局報請臺灣板橋地方法院檢察
    署檢察官偵查起訴。
    理  由
一、本件被告甲○○所犯均係死刑、無期徒刑、最輕本刑為三年
    以上有期徒刑以外之罪，其於準備程序中就被訴事實為有罪
    之陳述，經本院告知簡式審判程序之旨，並聽取公訴人、被
    告之意見後，經本院合議庭依刑事訴訟法第273 條之1 第1
    項規定裁定由受命法官獨任進行簡式審判程序，合先敘明。
二、認定犯罪事實所憑證據及理由
（一）上揭事實業據被告甲○○於本院準備程序及審理時均坦承
      不諱，核與被告於偵查中供述大致相符【98年度毒偵字第
      7807號（下稱偵卷）第36頁】。
（二）被告於98年10月19日晚上8 時許，經其同意後為警予以採
      集尿液檢體（代碼編號為98I-259 ），經送臺灣檢驗科技
      股份有限公司以酵素免疫分析法初步檢驗，再以氣相層析
      ／質譜儀法確認檢驗後，確呈嗎啡陽性反應一節，有桃園
      縣政府警察局被採尿人尿液暨毒品真實姓名與編號對照表
      、檢體監管紀錄表、臺灣檢驗科技股份有限公司濫用藥物
      檢驗報告（報告日期：98年11月6 日；報告編號：UL/200
      9/A1000 號）各1 份在卷可稽（偵卷第27、25、39頁）。
（三）按「尿液毒品檢驗…若能使用先進之氣相層析質譜儀分析
      法確認，則可完全排除偽陽性之干擾，為目前最具公信力
      的檢驗方法。」等語，有法務部調查局第六處87年9 月29
      日（87）發技（一）字第87074574號函附卷為憑，足見前
      揭臺灣檢驗科技股份有限公司所使用之檢驗方法已可完全
      排除毒品偽陽性之干擾，其檢驗結果堪以採信；而「海洛
      因經注射入人體後，約百分之20於24小時內自尿中排出，
      一般而言，尿液中能否驗出嗎啡陽性反應，與其投與量、
      投與途徑、採尿時間、個人體質及檢驗方法之靈敏度有關
      ，國外曾有文獻報導注射6 毫克之海洛因鹽酸鹽，其代謝
      物嗎啡之平均可檢出時限約為26小時」等情，此有行政院
      衛生署藥物食品檢驗局（81）藥檢壹字第8114885 號函1
      紙附卷可憑。
（四）又員警於98年10月19日晚上7 時許，在臺北縣鶯歌鎮○○
      ○街77-1號前查獲，當場扣得疑似第一級毒品海洛因白色
      粉末2 包一節，有桃園縣政府警察局大溪分局搜索、扣押
      筆錄、扣押物品目錄表各1 件，及扣案物品暨現場照片共
      5 張在卷可按（偵卷第20至21、22、29至31頁）。本件扣
      案白色粉末2 包，經送臺灣檢驗科技股份有限公司以酵素
      免疫分析法及氣相層析／質譜儀分析法檢驗結果，呈現海
      洛因陽性反應（毛重共1.15公克，因鑑驗使用0.011 公克
      ）等情，有臺灣檢驗科技股份有限公司於98年11月5 日出
      具報告編號UL/2009/A0988 號之濫用藥物檢驗報告1 紙在
      卷可稽（偵卷第40頁）。
（五）綜上所述，被告之尿液經以氣相層析質譜儀分析法檢驗，
      既呈鴉片類陽性反應，佐以上函示，並有扣案之海洛因可
      資佐證，顯見被告於本院審理時坦承其於98年10月19日下
      午4 時許施用海洛因等情，應與事實相符而值採信。
（六）按毒品危害防制條例於92年7 月9 日修正公布，自93年1
      月9 日施行，其中第20條、第23條將施用毒品之刑事處遇
      程序，區分為「初犯」及「五年內再犯」、「五年後再犯
      」。依其立法理由之說明：「初犯」，經觀察、勒戒或強
      制戒治後，應為不起訴處分或不付審理之裁定；經觀察、
      勒戒或強制戒治執行完畢釋放後，「五年內再犯」者，因
      其再犯率甚高，原實施之觀察、勒戒及強制戒治既已無法
      收其實效，爰依法追訴或裁定交付審理。至於經觀察、勒
      戒或強制戒治執行完畢釋放後，「五年後再犯」者，前所
      實施之觀察、勒戒或強制戒治已足以遮斷其施用毒品之毒
      癮，為期自新及協助其斷除毒癮，仍適用「初犯」規定，
      先經觀察、勒戒或強制戒治之程序。從而依修正後之規定
      ，僅限於「初犯」及「五年後再犯」二種情形，始應先經
      觀察、勒戒或強制戒治程序。倘被告於5 年內已再犯，經
      依法追訴處罰，縱其第三次（或第三次以上）再度施用毒
      品之時間，在初犯經觀察、勒戒或強制戒治執行完畢釋放
      5 年以後，已不合於「五年後再犯」之規定，且因已於「
      五年內再犯」，顯見其再犯率甚高，原實施觀察、勒戒或
      強制戒治，已無法收其實效，即應依該條例第10條處罰（
      最高法院95年度第7 次刑事庭會議決議要旨參照）。查被
      告於91年2 月5 日因強制戒治執行完畢釋放後（初犯），
      於執行完畢5 年內，再犯事實欄一、(五)(八)(九)施用毒品罪一
      節，有臺灣高等法院被告前案紀錄表1 份在卷可稽，被告
      於初犯經強制戒治執行完畢釋放5 年以內，為二、三、四
      犯，依上開說明，本件再犯已非毒品危害防制條例第20條
      第3 項規定之「五年後再犯」類型，應依法訴追處罰。綜
      上所述，本案事證明確，被告犯行洵堪認定，應予依法論
      科。
三、論罪科刑
（一）罪名：查海洛因屬毒品危害防制條例第2 條第2 項第1 款
      所規定之第一級毒品；核被告所為，係犯毒品危害防制條
      例第10條第1 項施用第一級毒品罪。
（二）吸收關係：被告上揭為施用而持有第一級毒品之低度行為
      ，為施用第一級毒品之高度行為所吸收，不另論罪。
（三）累犯：查被告甲○○有如事實欄所述之前案執行紀錄，有
      臺灣高等法院被告前案紀錄表1 份附卷可稽，其於上開有
      期徒刑執行完畢後5 年內，故意再犯本件有期徒刑以上之
      罪，應依刑法第47條第1 項之規定，論以累犯，並加重其
      刑。
（四）量刑：爰審酌被告前因多次施用毒品犯行，已經受觀察勒
      戒、強制戒治及刑罰執行，本應知所惕勵，卻仍漠視法令
      禁制再犯本罪，顯未知所戒慎，惟衡其施用毒品所生危害
      ，實以自戕身心健康為主，對於他人生命、身體、財產等
      法益，尚無明顯而重大之實害，暨其犯罪後坦認犯行之態
      度等一切情狀，本院認公訴人當庭求處有期徒刑1 年2 月
      並非相當，因而論處如主文所示之刑，以示懲儆。
（五）沒收銷毀、沒收：扣案之海洛因驗餘毛重共1.139 公克（
      其中應扣除外包裝袋2 個之重量部分），係查獲之第一級
      毒品，已如前述，不問屬於犯人與否，應依毒品危害防制
      條例第18條第1 項前段規定沒收銷燬之。至鑑驗用罄海洛
      因0. 011公克部分，因已滅失，爰不另為沒收銷燬之諭知
      ，併此說明。又包裝上開海洛因之外包裝袋2 個，均為被
      告於
      本件施用海洛因犯行所用以盛裝毒品之物，且均為被告所
      有，此據被告供承在卷，爰均應依刑法第38條第1 項第2
      款規定宣告沒收。
據上論斷，應依刑事訴訟法第273 條之1 第1 項、第299 條第1
項前段，毒品危害防制條例第10條第1 項、第18條第1 項前段，
刑法第11條、第47條第1 項、第38條第1 項第2 款，判決如主文
。
本案經檢察官朱俊銘到庭執行職務。
中    華    民    國    99    年    2     月    5     日
                  刑事第十三庭    法  官    方鴻愷
以上正本證明與原本無異。
如不服本判決應於收受判決後10日內向本院提出上訴書狀，並應
敘述具體理由。其未敘述上訴理由者，應於上訴期間屆滿後20日
內向本院補提理由書（均須按他造當事人之人數附繕本）「切勿
逕送上級法院」。
                                  書記官    江怡萱
中    華    民    國    99    年    2     月    6     日
附錄本案論罪科刑法條全文：
毒品危害防制條例第10條
施用第一級毒品者，處6 月以上5 年以下有期徒刑。
施用第二級毒品者，處3 年以下有期徒刑。

司法院資訊處製作；財團法人民間司法改革基金會備份。
